臺灣臺北地方法院民事裁定
111年度抗字第243號
抗  告  人  馨琳揚企管顧問有限公司

法定代理人  唐明良
代  理  人  謝明華
相  對  人  程于倢（原名程一云）

上列當事人間本票裁定事件，抗告人對於民國111年3月28日本院
司法事務官所為111年度司票字第4198號民事裁定提起抗告，本
院裁定如下：
    主  文
原裁定廢棄。
抗告人就相對人所簽發之發票日為民國一百零一年十月二十日、
以台灣永旺財務服務股份有限公司或其指定人為受款人、面額新
臺幣壹萬陸仟捌佰玖拾陸元並免除作成拒絕證書之本票，其中新
臺幣壹萬壹仟貳佰伍拾元及自民國一百零八年九月十五日起至民
國一百一十年七月十九日止，按日息萬分之五.（點）四七計算
之利息，暨自民國一百一十年七月二十日起至清償日止，按年息
百分之十六計算之利息，得為強制執行。
聲請程序費用及抗告程序費用均由相對人負擔。
    理  由
一、按執票人向本票發票人行使追索權時，得聲請法院裁定後強
    制執行，票據法第123條定有明文。又按票據上記載本法所
    不規定之事項者，不生票據上之效力，票據法第12條亦有明
    文。倘票據上記載僅在表明本票原因關係消滅，執票人不得
    執本票對發票人主張，並非對本票擔任支付附以條件，應屬
    記載票據法上所不規定之事項，依票據法第12條規定，該段
    記載不生效力，執票人應得請求給付票款（臺灣高等法院暨
    所屬法院109年法律座談會民事類提案第10號研討結果參照
    ）。末按抗告及再抗告，除本法另有規定外，準用民事訴訟
    法關於抗告程序之規定；非有必要，不得命原法院或審判長
    更為裁定，非訟事件法第46條、民事訴訟法第492條分別定
    有明文。
二、抗告意旨略以：抗告人之債權係受讓自台灣永旺財務服務股
    份有限公司(下稱永旺公司)，抗告人持有相對人簽發之發票
    日民國101年10月20日、到期日108年9月15日、以永旺公司
    或其指定人為受款人、面額新臺幣（下同）16,896元且免除
    作成拒絕證書之本票（下稱系爭本票）。詎抗告人於到期日
    提示竟未獲付款，爰依票據法第123條等規定，聲請就聲明
    範圍即如主文第2項所示裁定准許強制執行。又系爭本票正
    面雖記載「本本票係供為分期付款買賣之分期款總額憑證」
    、「分期付款價金完全清償完畢時，本本票自動失效」等文
    字（下合稱系爭註記），惟系爭註記僅在表明如系爭本票之
    原因關係債務經清償後，執票人不得再持系爭本票對發票人
    主張票款，並非對系爭本票之擔任支付附以條件。原裁定認
    系爭註記與本票無條件擔任支付之性質牴觸，而認系爭本票
    無效，駁回強制執行之聲請，應有違誤，爰依法提起抗告，
    請求廢棄原裁定，准予強制執行等語。　
三、經查：
  ㈠系爭本票上方有「本票」字樣，並載有「憑票准於108年9月1
    5日無條件支付永旺公司或其指定人」、「新臺幣壹萬陸仟
    捌佰玖拾陸元整」、「付款地：台北市○○區○○路00號5樓」
    、「逾期付款自到期日起每日按票載面額萬分之五點四七計
    付利息暨每日另按千分之一計付違約金。」、「此票免除作
    成拒絕證書，並免除票據法第八十九條之通知義務」、「發
    票人：程一云（即本件相對人)」、「中華民國101年10月20
    日」等事項（見原審卷第12頁），系爭本票已載明票據法第
    120條第1項規定之本票絕對必要記載事項，自屬合法有效。
    又系爭本票載明免除作成拒絕證書及利息自到期日起每日按
    票載面額萬分之5.47（即年息19.9655%）計付，而抗告人已
    經表示經其提示系爭本票後未獲付款，相對人仍積欠11,250
    元未付等情，並提出分期付款契約書、系爭本票、債權讓與
    證明書、催告函等件為證（見原審卷第8、12至20頁），本
    院形式上審查結果，認抗告人請求就系爭本票票載金額及利
    息中如主文第2項所示准許強制執行，尚無不合，應予准許
    。
  ㈡至系爭本票正面框線外之契約書末端雖有系爭註記之記載（
    見原審卷第12頁），然系爭註記係在說明雙方分期付款契約
    為系爭本票之原因關係，若原因關係清償完畢或有其他得不
    付分期款之情事，相對人得援引抗辯，但並非限制抗告人行
    使系爭本票之權利。況系爭註記係以備註形式呈現於系爭本
    票框線之外，加註於契約書末端，並未與「無條件擔任支付
    」文字有所連貫，且相隔甚遠，衡情應非作為相對人履行本
    票債務之條件，系爭註記又非屬票據法之記載，縱將之視為
    本票記載之一部分，依票據法第12條，亦不生票據上之效力
    ，是系爭註記自不影響系爭本票之效力。
四、綜上，抗告人聲請裁定准就系爭本票於聲明範圍即主文第2
    項所示為強制執行，為有理由。原裁定認系爭註記與本票無
    條件擔任支付之性質牴觸，而認系爭本票無效並駁回抗告人
    之聲請，自有未洽。抗告意旨指摘原裁定不當，求予廢棄，
    為有理由，爰由本院廢棄原裁定，並另為裁定如主文第2項
    所示。
五、據上論結，依非訟事件法第21條第2項、第24條第1項、第46
    條，民事訴訟法第492條、第95條、第78條，裁定如主文。
中　　華　　民　　國　　111 　年　　4 　　月　　29　　日
                    民事第四庭審判長法　官 蔡政哲
　　　　　　　　　                  法  官 陳雯珊
  　　　　　　　                    法  官 陳正昇
以上正本係照原本作成。
本裁定不得抗告。　　　　　　　　　　　　　　　　　　　
中　　華　　民　　國　　111 　年　　4 　　月　　29　　日
                                    書記官 翁挺育